【裁判字號】    95,訴,353
【裁判日期】    950509
【裁判案由】    返還定期存款
【裁判全文】
臺灣臺中地方法院民事判決  95年度訴字第353號
原      告    甲○○○
訴訟代理人    陳明發律師
被      告    乙○○
被告兼上一    丙○○
人訴訟代理人
上  一  人
訴訟代理人    胡昇寶律師
上列當事人間請求返還定期存款事件，本院於民國95年4月28日
言詞辯論終結，判決如下：
    主    文
被告乙○○應將在新光商業銀行西屯分行以第00000000000000號
定存帳號所辦理之新台幣伍拾萬元、伍拾萬元、壹百萬元定存單
三紙所示金額交付原告。
被告丙○○應將在新光商業銀行西屯分行以第00000000000000號
定存帳號所辦理之新台幣伍拾萬元、伍拾萬元、伍拾萬元定存單
三紙所示金額交付原告。
原告其餘之訴駁回。
訴訟費用由被告負擔二分之一；餘由原告負擔。
    事實及理由
一、原告起訴主張略以：原告前在八十二年間因先夫投資之建設
    公司分紅，取得新台幣（下同）一千餘萬元款項，適原告大
    哥之二女婿金建明任職台中市第六信用合作社西屯分社（嗣
    改制為聯信商業銀行，現又為新光商業銀行合併），為招攬
    存款業績，邀集原告辦理定期存款。原告即以自己及子女林
    銀珍等人名義開戶。為分散利息所得及節省稅金，復借用被
    告乙○○、丙○○二人及訴外人周炳榮、周慶祥等人名義辦
    理定存，期滿解約時借用名義者之解約現金，均轉入原告設
    於上開分行之第000-000-0000000-0號帳戶內。原告前因將
    上開帳戶存簿、印章及有關定存單交付原告二哥三子徐安佑
    代為保管，九十四年九月月間因擬出賣多年前購買之新光人
    壽股份有限公司股票，至徐安佑處取回印章及存摺，發覺自
    九十三年十月二十一日至九十四年五月三十一日，即被徐某
    盜領達二百五十五萬元，乃在同年九月十四日更換印鑑、補
    領存摺，並在翌日申請交付上開帳戶之存摺類往來明細表，
    詳細檢閱發覺徐某除將定存到期解約款盜領外，另未到期定
    存則以辦理中途解約方式予以盜領。其中徐鴻岳名義第000-
    000-0000000-0號三個月期，面額五十萬元定存單，解約後
    存入原告右開帳戶內，丙○○名義第000-000-0000000-0號
    ，一年期，面額五十萬元定存單在九十三年十二月十六日即
    被中途解約，同樣存入原告上開帳戶內。嗣查知徐安佑以被
    告二人名義辦理定存者，尚有面額各二百萬元及一百五十萬
    元之定存單均已屆期，惟因原告帳戶印鑑已更換，且原告正
    追訴徐安佑民、刑事責任，致上開定存金額雖已屆期，均無
    法向銀行辦理解約領款，現經原告聲請鈞院扣押。爰依所有
    權之法律關係，請求確認上開被告名義之定存款為原告所有
    ，並應辦理解約將上開款項交付原告，並聲明(一)確認被告乙
    ○○在新光商業銀行西屯分行，以第00000000000000號定存
    帳號所辦理五十萬元、五十萬元、一百萬元之定存單三紙所
    示金額為原告所有。被告乙○○應將前開交付原告。(二)確認
    被告丙○○在新光商業銀行西屯分行，以第00000000000000
    號定存帳號，所辦理五十萬元、五十萬元、五十萬元之定存
    單三紙所示金額為原告所有。被告應將前開金額交付原告。
二、被告自認乙○○在新光商業銀行西屯分行，以第0000000000
    0000號定存帳號所辦理之五十萬元、五十萬元、一百萬元定
    存單三紙及丙○○在同分行，以第00000000000000號定存帳
    號，所辦理之五十萬元、五十萬元、五十萬元定存單三紙確
    為原告所有，並同意返還；但被告或徐安祐沒有盜領情事，
    原告所稱盜領一節，顯屬誤會等語。
三、按確認法律關係之訴，非原告有即受確認判決之法律上利益
    者，不得提起之，民事訴訟法第二百四十七條第一項規定甚
    明。所謂即受確認判決之法律上利益，係指法律關係之存在
    與否不明確，致原告在私法上之地位有受侵害之危險，而此
    危險得以對於被告之確認判決除去之者而言（最高法院五十
    二年臺上字第一九二二號判例意旨參照）。本件原告起訴主
    張被告乙○○在新光商業銀行西屯分行，以第000000000000
    00號定存帳號所辦理之五十萬元、五十萬元，一百萬元定存
    單三紙所示金額，及丙○○在同分行，以第00000000000000
    號定存帳號所辦理之五十萬元、五十萬元、五十萬元定存單
    三紙所示金額均為原告所有。被告對此均已自認為真實且同
    意返還，則法律關係之存在明確，原告在私法上之地位並無
    受侵害之危險，原告提起確認之訴，顯無即受確認判決之法
    律上利益，於法不合，不應准許。
四、次查，原告主張被告乙○○及丙○○在新光商業銀行西屯分
    行之前開定期存單既係原告借用被告名義存入等情，業據提
    出定存單影本二紙、存摺影本二份、存摺類往來明細表影本
    二份、本院執行命令、執行處通知均影本各一份、扣押債權
    陳報狀影本一份為證，復經台灣新光商業銀行股份有限公司
    九十五年二月二十二日（九五）新光西屯字第十六號函檢附
    乙○○（定存帳號00000000000000）、丙○○（定存帳號00
    000000000000）二人之開戶及開始辦理定期所簽署相關文件
    二紙、到期及解約存本取息儲蓄存款單二十七紙、聯信商業
    銀行存單存款開單登錄單（代傳票）一紙、台中市第六信用
    合作社現金收入傳票三紙、轉帳收入傳票三紙可參，且為被
    告所自認，則被告乙○○及丙○○在新光商業銀行西屯分行
    之上開定期存單確為原告所有，堪予認定。從而，被告本於
    所有權請求被告乙○○及丙○○給付前開存款，自屬有據，
    且據被告同意在卷。原告此部分之請求，為有理由，應予准
    許。
五、據上論結，本件原告之訴為一部有理由，一部無理由，應依
    民事訴訟法第七十九條但書、第八十五條第一項前段，判決
    如主文。
中    華    民    國    95    年    5    月      9    日
                  民事第二庭    法  官  陳春長
正本係照原本作成。
如對本判決上訴，須於判決送達後20日內向本院提出上訴狀。
中    華    民    國    95    年    5    月      9    日
                                書記官


司法院資訊處製作；財團法人民間司法改革基金會備份。
